臺灣高等法院高雄分院民事裁定　　　九十一年度家抗字第九八號
　　　抗　告　人　財政部國有財產局南區辦事處
　　　法定代理人　王禮賢
　　　　　　　　　　　　　送達.
右抗告人因與相對人乙○○間聲請指定遺產管理人事件，對於中華民國九十一年八月
十五日臺灣高雄地方法院九十一年度管字第三二號所為裁定提起抗告，本院裁定如左
：
　　　主　　　文
原裁定廢棄，發回台灣高雄地方法院。
　　　理　　　由
一、本件抗告意旨略以：被繼承人林進章於九十一年六月十一日死亡，相對人因被繼
    承人生前向其借款新台幣（下同）三百五十萬元，並遺有坐落高雄市○○區○○
    段六二八號土地。然其父母均已去世，又無配偶子女及兄弟姊妹，為保障相對人
    之利益，乃聲請選任林秀嬌為遺產管理人，惟原審則裁定選任抗告人為其遺產管
    理人。依民法第一千一百八十五條規定：「第一千一百七十八條所定期限屆滿，
　　無繼承人承認繼承時，其遺產於清償債權並交付遺贈物後，如有剩餘，應歸國庫
　　。」茲被繼承人與相對人間之債務既高達三百五十萬元，而系爭土地面積僅五九
　　平方公尺，九十年七月公告現值每平方公尺為三萬四千元，而被繼承人權利範圍
　　僅二分之一，（見原審卷第二二頁所附系爭土地登記謄本），則堪認遺債大於遺
　　產，國庫對其遺產已無期待利益。若選任抗告人為遺產管理人，顯有浪費國家資
    源於特定人之不公現象，為避免代管私人遺產之管理費用無法由被繼承人之遺產
    歸墊，導致利用全民資源負擔個人私務之支出，爰求為廢棄原裁定，另為適法之
    裁定等語。
二、按繼承開始時，繼承人之有無不明者，由親屬會議於一個月內選定遺產管理人，
    並將繼承開始及選定遺產管理人之事由，向法院報明」，「無親屬會議或親屬會
    議未於前條所定期限內選定遺產管理人者，利害關係人或檢察官得聲請法院選任
    遺產管理人，並由法院依前項規定為公示催告」，民法第一千一百七十七條、第
    一千一百七十八條第二項固定有明文。惟按先順序繼承人均拋棄繼承，其次順序
    繼承人有無不明，而應準用關於無人繼承之規定時，應先審核可否依民法第一千
    一百七十七條規定選任遺產管理人，如無法選定遺產管理人，此類拋棄繼承事件
    ，多屬遺債大於遺產，形同破產，盡量避免選任國有財產局為遺產管理人。（司
    法院七十四年十月十五日院台廳一字第０五七八號函參照），經查本件雖非拋棄
    繼承事件，惟被繼承人雖遺有土地一筆，然其權利範圍之公告現值僅為一百萬零
    三千元（該系爭土地面積為五九平方公尺，被繼承人之權利範圍為二分之一，九
    十年七月公告現值每平方公尺為三萬四千元），而其積欠相對人之債務即高達三
    百五十萬元，其遺債顯係大於遺產，形同破產，乃原法院疏未就可否依民法第一
    千一百七十七條規定選任遺產管理人先予審核，且就此遺債大於遺產之事件苟由
    抗告人任遺產管理人，是否造成國家資源管理對國庫毫無利益之財產，並須墊付
    無法歸還之管理費用，無異使公器淪為私用，損及全民利益，令國庫遭受權利之
    侵害等情，亦未予審酌，遽依相對人之聲請，改選任抗告人為遺產管理人，自有
    未洽。抗告意旨指摘原裁定不當，求予廢棄，即為有理由，應由本院予以廢棄，
    發回原法院更為裁定。
三、據上論結，本件抗告為有理由，依非訟事件法第二十八條，民事訴訟法第四百九
    十二條第二項，裁定如主文。
中　　華　　　民　　　國　　九十一　　年　　　九　　　月　　二十七　　　日
　　　　　　　　　　　　　　　　　　　臺灣高等法院高雄分院民事第一庭
~B1審判長法官　黃金石
~B2　　　法官　魏式璧
~B3　　　法官　吳登輝
右為正本係照原本作成。
如對本裁定再抗告，須於裁定送達後十日內向本院提出再抗告狀，並應繳納再抗告費
新台幣四十五元。
中　　　華　　　民　　　國　　九十一　　年　　　十　　　月　　　一　　　日
~B法院書記官　劉金萍
                                                                        Ｆ
